【裁判字號】    94,訴,1755
【裁判日期】    950210
【裁判案由】    搶奪等
【裁判全文】
臺灣板橋地方法院刑事判決              94年度訴字第1755號
公  訴  人  臺灣板橋地方法院檢察署檢察官
被      告  丁○○
                    （另案在臺灣臺北監獄監執行中）
指定辯護人  公設辯護人黃青慧
上列被告因搶奪等案件，經檢察官提起公訴（94年度偵字第1179
1 號），本院判決如下：
    主  文
丁○○收受贓物，處有期徒刑月；又行使偽造私文書，足以生
損害於公眾及他人，處有期徒刑伍月，如附表所示偽造「陳柏宏
」之署押均沒收；又共同連續意圖為自己不法之所有，而搶奪他
人之動產，處有期徒刑貳年。應執行有期徒刑貳年陸月，扣案如
附表所示偽造「陳柏宏」之署押均沒收。
    事  實
一、丁○○於民國94年5 月8 日18時許，明知真實姓名、年籍不
    詳、綽號「阿華」之成年男子所持有車號為BGP-009 號重型
    機車為來歷不明之贓物（該機車係蔡柏欽所有，於94年4 月
    26日7 時30分許，在臺北縣三重市○○街44號前遭人竊取之
    贓物），竟仍基於收受贓物之犯意，在臺北縣三重市○○路
    某處向該「阿華」之男子借用上開機車作為代步工具而收受
    之，嗣於94年5 月9 日5 時40分許，行經臺北縣三重市○○
    路與仁愛街口時為警查獲，並扣得鑰匙一支。
二、丁○○為警查獲後，為掩飾其身份，竟另行起意，冒用其胞
    兄「陳柏宏」之身份應訊，接續在臺北縣政府警察局三重分
    局搜索扣押筆錄、扣押物品目錄表、逮捕通知書、口卡影本
    、警詢筆錄及臺灣板橋地方法院檢察署94年5 月9 日偵訊筆
    錄上偽造如附表所示「陳柏宏」之署名及指印，並因而接續
    偽造前開性質上為私文書之逮捕通知書二紙後，交付警方用
    以表示其已收受逮捕通知之意思而行使之，均足以生損害於
    陳柏宏及偵查機關追訴犯罪之正確性。
三、丁○○與甲○○（另由本院通緝中）二人共同基於意圖為自
    己不法所有之概括犯意聯絡，連續為下列搶奪犯行：
    (一)於94年7 月11日12時15分許，由丁○○騎乘車號為OYF-07
      8 號重型機車，後載甲○○，行經臺北縣三重市○○路○
      段40號前，見己○○適於該處停放機車，即將機車停放於
      其後側，推由丁○○下車自後方靠近己○○，趁己○○不
      及防備之際，由丁○○自己○○後方伸手搶奪己○○所有
      置放於其機車腳踏墊處之皮包一只﹙內有白色BENQ牌S620
      I 手機及銀色SYNYO 牌J98 之PHS 手機各一支、保險送金
      單六張及安泰人壽保戶資料﹚，得手後換由甲○○騎上開
      重型機車後載丁○○加速逃逸。丁○○旋於同日13時許，
      持前開搶得之手機二支前往位於臺北縣三重市○○街91號
      之「全政通訊有限公司」門市部變賣，得款共計新臺幣﹙
      下同﹚600 元後，隨即花用殆盡。嗣經警於同年月12日查
      獲丁○○、甲○○後，循線至前開「全政通訊有限公司」
      查扣上揭手機二支。
    (二)於94年7 月12日11時59分許，丁○○騎乘車號為OYF-078
      號重型機車，後載甲○○，行經臺北縣三重市○○街211
      巷20號、21號前，見乙○○正好於家門前停放機車，右手
      拿鑰匙欲開門，左手正欲伸手拿取置放於機車前置物籃內
      之皮包時，丁○○即下車走至乙○○之左前方，趁其不及
      防備之際，徒手搶奪該咖啡色皮包一個（內有現金6800元
      、身分證1 張、健保卡1 張、存摺3 本﹚，甲○○則在上
      開重型機車上等候，待丁○○搶奪得手後，旋即坐上前開
      機車後座由甲○○騎乘加速逃逸。嗣經路人丙○○聽見乙○○之呼救聲，追蹤丁○○、甲○○之去向，再報警循線
      逮捕丁○○、甲○○二人，並扣得乙○○所有之身分證1
      張、健保卡1 張、存摺3 本等物，始悉上情。
四、案經乙○○、己○○訴由臺北縣政府警察局三重分局報請臺
    灣板橋地方法院檢察署檢察官，暨該署檢察官自動檢舉簽分
    偵辦後起訴。
    理  由
一、就證據能力部分：
    按被告以外之人（包括證人、鑑定人、告訴人、被害人及共
    同被告等）於審判外之陳述雖不符刑事訴訟法第159 條之1
    至之4 等四條之規定，而經當事人於審判程序同意作為證據
    ，法院審酌該言詞陳述或書面陳述作成時之情況，認為適當
    者，亦得為證據；當事人、代理人或辯護人於法院調查證據
    時，知有刑事訴訟法第159 條第1 項不得為證據之情形，而
    未於言詞辯論終結前聲明異議者，視為有前項之同意，同法
    第159 條之5 定有明文。立法意旨在於傳聞證據未經當事人
    之反對詰問予以核實，原則上先予排除。惟若當事人已放棄
    反對詰問權，於審判程序中表明同意該等傳聞證據可作為證
    據；或於言詞辯論終結前未聲明異議，基於尊重當事人對傳
    聞證據之處分權，及證據資料愈豐富，愈有助於真實發見之
    理念，且強化言詞辯論主義，使訴訟程序得以順暢進行，上
    開傳聞證據亦均具有證據能力。經查：本件證人蔡柏欽、丙○○、張亞韓、己○○及共同被告甲○○於警詢時之供述，
    業據被告於本院準備程序中同意作為證據（見本院卷第54頁
    ）；再經本院於審理中提示上開警詢筆錄並告以要旨，且各
    經檢察官、辯護人及被告等人表示意見。當事人及辯護人已
    知上述筆錄乃傳聞證據，亦均未於言詞辯論終結前對該等筆
    錄內容表示異議，參照首揭說明，上開證人蔡柏欽、丙○○
    、張亞韓、己○○及甲○○於警詢中之證言自均有證據能力
    。
二、就被告丁○○所犯收受贓物罪及行使偽造私文書罪部分：
    (一)訊據被告丁○○就如犯罪事實欄第一、二項所示之犯行均
      坦承不諱。就其所犯收受贓物罪部分，核與證人即BGP-00
      9 號重型機車所有人蔡柏欽於警詢時所為證言相符（見94
      年度偵字第8247號卷第10-12 頁）；並有臺北縣政府警察
      局三重分局搜索扣押筆錄、扣押物品目錄表、收據、臺北
      縣政府警察局尋獲機車電腦輸入單、蔡柏欽簽具之贓物認
      定保管單、車輛竊盜車牌失竊資料個別查詢報表－查詢車
      輛認可資料表各一紙、上開機車照片四幀附卷可稽（見同
      上偵卷第13-16 、20、21、25頁），並有鑰匙一支扣案可
      資佐證。至其所犯偽造署押及行使偽造私文書部分，則有
      陳柏宏身份證影本、陳柏宏資料照片、丁○○資料照片各
      一份及如附表所示文件上偽造「陳柏宏」之署名、指印附
      卷可按（見同上偵卷第6-9 、13-19 、30、31、36-38 頁
      ）。綜上調查，堪認被告前開自白應與事實相符，此部分
      罪證明確，被告犯行堪予認定。
    (二)按逮捕通知係司法警察（官）依刑事訴訟法之規定實施逕
      行拘提或逮捕時，對被逮捕人告知其已依刑事訴訟法受限
      制人身自由之意思表示，而被逮捕人於收受通知後，在該
      通知書上簽名、按捺指印，從其形式上觀察，足以表示簽
      名人已知悉其受逮捕之意旨，並足為簽名人出具收受該逮
      捕通知之證明（最高法院93年度台上字第1187號、93年度
      台上字第1454號、90年度台上字第6057號判決參照）。是
      此項經被逮捕人簽名而造具之逮捕通知，具有文書之外觀
      ，承載一定之意思表示，並足為簽名人表示意思之證明，
      自具有私文書之性質。被逮捕人於逮捕通知上偽造他人之
      署押表示收受，並持以交付警員而行使之，足以生損害於
      該他人及司法警察偵查文書、犯罪偵查之正確性，應構成
      刑法第216 條、第210 條之行使偽造私文書罪（93年11月
      25日臺灣高等法院暨所屬法院法律座談會決議參照）。是
      本件被告丁○○既於逮捕通知書二紙上之「被通知人簽名
      捺印欄」偽簽「陳柏宏」之姓名及偽蓋其指印（見同上偵
      卷第17、18頁），自足以生損害於陳柏宏及偵查機關追訴
      犯罪之正確性，核其所為自係犯刑法第216 條、第210 條
      之行使偽造私文書罪。檢察官起訴書雖未引用上開行使偽
      造私文書罪之法條，惟起訴書犯罪事實欄內既已記載被告
      丁○○於逮捕通知書上偽簽「陳柏宏」姓名等犯行，本院
      自應依法踐行告知罪名之程序後予以審理，併此敘明。
三、就被告丁○○所犯搶奪被害人乙○○財物部分：
    訊據被告丁○○就其有如事實欄第三項(二)所示搶奪乙○○等
    犯行坦承不諱，且核與下列事證相符：
    (一)證人乙○○於本院證稱：94年7 月11日11時59分許，我在
      臺北縣三重市○○街211 巷20號、21號前，有遭在庭被告
      丁○○搶皮包，被告還有載壹個女生；當時我的機車剛好
      要停在家門口，皮包原來是放在機車籃子裡，我要伸手去
      拿時，被告就從我的前方左手邊來將皮包搶走；我的機車
      是停在我家大門牆壁的旁邊，是幾乎抵到門口，我右手拿
      鑰匙準備要開門，還沒有插入鑰匙孔，我的左手想要拿皮
      包，被告就從我的左手邊，匆匆的跑過來，把我的皮包拿
      走，我發現被告搶我皮包，就馬上追他；因此還跌倒在地
      上，膝蓋擦傷；我要追被告丁○○時看到機車上還有坐了
      一個女生等語綦詳。（見本院卷第84-85 、90頁）
    (二)證人丙○○於本院證稱：94年7 月11日11時59分許，我在
      臺北縣三重市○○街211 巷20號、21號前，聽到乙○○呼
      救的聲音，上前去查看，看到乙○○跌倒，有一個女生騎
      機車，載著在庭被告丁○○往前要離開，我看情況緊急，
      就騎機車去追他們。之後就一邊追歹徒，一邊報警，我看
      到被告二人中途還有停下來打電話，他們不知道我在跟蹤
      ；但最後我還是跟丟了，但我有跟警察說最後跟蹤被告的
      地點，後來警察在兩個小時內就抓到被告，並在當天下午
      通知我去製作筆錄等語明確（見本院卷第86頁）。
    (三)此外，並有乙○○簽具之贓物認領保管單一紙、扣案物品
      照片一幀附卷可稽（見94年度偵字第11985 號卷第43、50
      頁）。
    (四)綜上調查，被告丁○○前開自白應與事實相符，應堪採信
      ，本件此部分事證明確，被告犯行堪予認定。
四、就被告丁○○所犯搶奪被害人己○○財物部分：
    訊據被告丁○○就其有如事實欄第三項(一)所示搶奪己○○等
    犯行坦承不諱，且核與下列事證相符：
    (一)證人己○○於警詢及本院審理中證稱：94年7 月11日12時
      15分許在臺北縣三重市○○路○ 段40號前，我有被搶壹個
      黑色公事包，是被告丁○○和一個女子搶的。我那時剛停
      完機車，要脫安全帽，公事包放在我的機車腳踏板上，被
      告丁○○就從我後方把公事包搶走，我公事包裡面有白色
      BENQ牌、銀色J98 手機各一支、保險送金單六張及安泰人
      壽保戶資料等物，我當時有回頭看，雖然被告丁○○當時
      戴著安全帽，但仍可以看到被告的五官，所以我確定搶我
      的人就是在庭的被告丁○○沒錯；被告丁○○搶到皮包後
      ，就由甲○○騎機車接應搭載離去等語綦詳（見94年度偵
      字第11985 號偵查卷第41、42頁，本院卷第87-88 頁）。
      至證人己○○證稱其本人當時已陷於不能抗拒云云，尚非
      可採，詳如後述。
    (二)證人即全政通訊有限公司業務員張亞韓證稱：94年7 月11
      日13時許，其本人在臺北縣三重市○○街91號之門市上班
      ，當時有看到被告丁○○一個人拿扣案的白色BENQ-S620I
      、銀色SANYO-J98 手機各一支來店裡賣等語明確（見94年
      度偵字第11985 號卷第33-34 頁）
    (三)此外，並有己○○簽具之贓物認領保管單、全政通訊有限
      公司MOTO店現金日報表各一紙及扣案物品照片一幀附卷可
      稽（見94年度偵字第11985 號卷第43、50頁）。
    (四)綜上調查，被告丁○○前開自白應與事實相符，應堪採信
      ，本件此部分事證明確，被告犯行堪予認定。
    (五)至蒞庭公訴人於審理期日雖陳稱：依己○○於95年1 月5
      日到庭證述內容以觀，被告丁○○係以不明的尖狀物抵住
      己○○腰部，使己○○陷於不能抗拒，遭被告強取公事包
      ，故被告丁○○所為應係犯刑法第328 條第1 項強盜既遂
      罪；起訴書有關被害人己○○部分原起訴法條刑法第325
      條第1 項之搶奪罪，應更正為同法第328 條第1 項之強盜
      罪云云。惟查：
      (1)按犯罪事實，應依證據認定之，無證據不得推定其犯罪
        事實，刑事訴訟法第154 條第2 項定有明文。且告訴人
        之告訴，係以使被告受刑事訴追為目的，是其陳述是否
        與事實相符，應調查其他事實以資審認，始得為不利被
        告之認定，最高法院52年臺上字第1300號亦著有判例可
        資參照。
      (2)本件證人即告訴人己○○於95年1 月5 日雖證稱：案發
        當時我剛停完機車，有人從我後方拿壹個東西抵著我的
        腰部，說不要動，我感覺那個尖尖涼涼硬硬的東西，抵
        著我的腰部，所以我不敢動，因為當時是夏天，衣服穿
        的很薄，所以感覺得到是尖尖涼涼的東西，但我不確定
        是什麼；感覺像是金屬的東西。因為我不知道被告拿什
        麼東西抵住我的腰部，我會怕被告刺我，所以我不敢抵
        抗；我沒有看到被告拿的是什麼東西抵住我，但被告一
        開始就有拿東西抵住我的左後腰部，可以感覺得到是金
        屬尖尖硬硬的東西；直覺不是好東西，我可以確定是金
        屬，我不知道被告的下一個動作是什麼，擔心被告會刺
        我，所以我才不敢反抗，沒有動；因為我覺得被告拿著
        東西很輕易就可以刺進我的身體；我覺得不像是被告所
        說的鑰匙那麼短的東西，因為只有尖端抵住我的腰部，
        但力道上感覺很像至少是長約十公分的東西云云。惟查
        ，證人己○○於案發隔日即94年7 月12日之警詢中，並
        無一字提及丁○○曾以長約十公分之金屬尖狀物品抵住
        其後腰部，使其本人不能抗拒而行搶（見同上偵卷第41
        、42頁），是與其前開於審理中所言顯有出入；況且，
        證人己○○於本院95年1 月5 日審理期日中始則證稱：
        其本人僅係左後腰感覺有尖尖涼涼硬硬的東西抵住，沒
        有看到那是什麼東西云云；嗣復證稱：其本人當天穿著
        薄紗衣物，確定抵住其後腰之物品係金屬製品，不是鑰
        匙，是感覺長約十公分以上云云（見本院卷第87-90 頁
        ），但衡諸常情，證人己○○既未親眼目睹被告丁○○
        手持抵住其後腰部之物品，而僅能以其後腰部隔著衣物
        感覺該物體接觸之質感，彼能因此辨別該物品之材質為
        金屬，且非鑰匙云云，已屬超越一般人的感官敏感度；
        詎證人己○○竟可證稱：其本人可以感覺該物品之長度
        至少為十公分云云，其證言實已不無誇大其詞之嫌，自
        非無瑕疵可指。
      (3)況且，證人己○○於本院前開審理中又證稱：我在警察
        局有說被告拿金屬物品頂住我的左後腰部，所以我沒有
        辦法喊出聲音來，但警察並沒有寫到這一段云云（見本
        院卷第93頁），此核與證人即案發後為己○○製作筆錄
        之員警戊○○到庭證稱：「（辯護人問：己○○（製作
        筆錄）當時如果有說出被硬物抵住（後腰部）的情形，
        你是否會記載於筆錄上？）證人答：會的。」等語顯然
        不符（見本院卷第132 頁）。從而，揆諸首揭說明，本
        院自難僅憑告訴人己○○前開非無瑕疵可指之單一證詞
        ，於別無其他證據補強之情形下，遽認被告丁○○所為
        係使己○○不能抗拒而強取其財物，而以強盜罪之罪責
        相繩。
五、核被告丁○○如事實欄第一項所示犯行，係犯刑法第349 條
    第1 項之收受贓物罪；其如事實欄第二項所示犯行，係犯同
    法第216 條、210 條行使偽造私文書罪、同法第217 條偽造
    署押罪，其先後多次偽造署押之行為，犯意單一、時地緊接
    ，為接續犯，亦為其偽造私文書之部分行為，而其偽造私文
    書之低度行為應為其行使偽造私文書之高度行為所吸收，均
    不另論罪。至其所犯如事實欄第三項所示犯行，應係犯刑法
    第325 條第1 項之搶奪罪，蒞庭公訴人漏未斟酌此點，而於
    95年1 月5 日審理期日中就事實欄第三項(二)所示部分事實變
    更起訴法條為同法第328 條第1 項之強盜罪，尚有未洽，惟
    其基本事實同一，本院自應予審理，並變更其起訴法條。又
    被告丁○○與甲○○就上開搶奪犯行間有犯意聯絡及行為分
    擔，均為共同正犯，且渠二人先後二次搶奪犯行，時間緊接
    ，所犯構成要件相同之罪，顯係基於概括犯意反覆為之，應
    依連續犯之規定論以一罪並加重其刑。又被告丁○○所犯上
    開三罪間，犯意各別，罪名有異，應分論併罰。爰審酌被告
    丁○○正值年輕力壯，不思以正當手段謀生，竟夥同女友甲○○搶奪路人財物，所為殊非可取；又被告丁○○明知機車
    為贓物而收受，已屬非是，竟於遭查獲後復偽以其兄「陳柏
    宏」之名應訊，意圖避免刑責，心態亦甚可議；且其前揭犯
    罪行為之手段、目的均甚惡劣、對社會治安、人身安全影響
    甚鉅，犯罪所生危害非輕，惟其犯後尚知坦承犯行之態度等
    一切情狀，分別量處有主文所示之刑，並定其應執行刑，以
    資懲儆。公訴人雖具體求處被告有期徒刑六年，惟本院業已
    變更公訴人起訴之強盜罪為搶奪罪，已如前述，是公訴人前
    開求刑自失其所據，容嫌過重，併此敘明。
六、如附表所示偽造「陳柏宏」之署押均應依刑法第219 條之規
    定沒收；至扣案之機車鑰匙一支，係真實姓名、年籍不詳、
    綽號「阿華」之成年男子所有，並非屬被告丁○○所有一節
    ，業據被告丁○○供明在卷，是該機車鑰匙一支既非違禁物
    ，復無從證明係被告丁○○所有供犯罪所用之物，爰不予宣
    告沒收。
據上論斷，應依刑事訴訟法第299 條第1 項前段、第300 條，刑
法第28條、第56條、第216 條、第210 條、第325 條第1 項、第
349 條第1 項、第219 條、第51條第5 款，判決如主文。
本案經檢察官林俊儀到庭執行職務。
中    華    民    國    95    年    2     月    10    日
                  刑事第五庭審判長法  官  陳坤地
                                  法  官  李麗珠
                                  法  官  許映鈞
以上正本證明與原本無異。
如不服本判決，應於送達後10日內向本院提出上訴狀（須附繕本
）。
                                  書記官  呂苗澂
中    華    民    國    95    年    2     月    13    日
附錄本案論罪科刑法條全文：
中華民國刑法第216條
行使第條至第條之文書者，依偽造、變造文書或登載不實事項或
使登載不實事項之規定處斷。
中華民國刑法第210條
偽造、變造私文書，足以生損害於公眾或他人者，處五年以下有
期徒刑。
中華民國刑法第325條
意圖為自己或第 3 人不法之所有，而搶奪他人之動產者，處六月
以上五年以下有期徒刑。
因而致人於死者，處無期徒刑或七年以上有期徒刑，致重傷者，
處三年以上十年以下有期徒刑。
第 1 項之未遂犯罰之。
中華民國刑法第349條
收受贓物者，處三年以下有期徒刑、拘役或五百元以下罰金。
搬運、寄藏、故買贓物或為牙保者，處五年以下有期徒刑、拘役
或科或併科一千元以下罰金。
因贓物變得之財物，以贓物論。
附表：
┌─────────────┬──────┬─────┬──────┐
│文書名稱                  │ 偽造「陳柏 │偽蓋指印表│備註        │
│                          │ 宏」之署名 │示「陳柏宏│            │
│                          │            │」之意思  │            │
├─────────────┼──────┼─────┼──────┤
│94年5 月9 日於臺北縣政府警│5枚         │14枚      │            │
│察局三重分局三重派出所之警│            │          │            │
│詢筆錄                    │            │          │            │
├─────────────┼──────┼─────┼──────┤
│94年5 月9 日於臺北縣政府警│3枚         │6枚       │            │
│察局三重分局扣押筆錄      │            │          │            │
├─────────────┼──────┼─────┼──────┤
│臺北縣政府警察局三重分局扣│2枚         │2枚       │            │
│押物品目錄表              │            │          │            │
├─────────────┼──────┼─────┼──────┤
│臺北縣政府警察局三重分局逮│1枚         │1枚       │構成行使偽造│
│捕通知書（94年度偵字第8247│            │          │私文書罪    │
│號卷第17頁）              │            │          │            │
├─────────────┼──────┼─────┼──────┤
│臺北縣政府警察局三重分局逮│1枚         │1枚       │構成行使偽造│
│捕通知書（94年度偵字第8247│            │          │私文書罪    │    │                          │            │          │            │
│號卷第18頁）              │            │          │            │
├─────────────┼──────┼─────┼──────┤
│口卡片                    │1枚         │9枚       │            │
├─────────────┼──────┼─────┼──────┤
│94年5月9日檢察署偵訊筆錄  │1枚         │無        │            │
├─────────────┼──────┼─────┼──────┤
│ 總計                     │14枚        │33枚      │            │
└─────────────┴──────┴─────┴──────┘


司法院資訊處製作；財團法人民間司法改革基金會備份。
